【裁判字號】    99,上訴,1569
【裁判日期】    991116
【裁判案由】    重傷害
【裁判全文】
臺灣高等法院高雄分院刑事判決        99年度上訴字第1569號
上  訴  人  臺灣高雄地方法院檢察署檢察官
被      告  甲○○
選任辯護人  侯勝昌律師
上列上訴人因被告重傷害案件，不服臺灣高雄地方法院98年度訴
字第1260號中華民國99年8 月17日第一審判決（起訴案號：臺灣
高雄地方法院檢察署98年度偵緝字第981 號），提起上訴，本院
判決如下：
     主  文
原判決撤銷。
甲○○犯傷害罪，處有期徒刑壹年。
     事  實
一、甲○○與吳來預為朋友關係，而吳來預與洪文蒲則以姐弟相
    稱。民國97年9 月3 日晚上11時40分許，洪文蒲前往吳來預
    位於高雄縣大寮鄉之住處欲找吳來預借錢，甲○○見洪文蒲
    前來找吳來預，竟心生不滿，遂與洪文蒲發生口角並毆打洪
    文蒲，洪文蒲即逃離吳來預住處，並搭乘計程車至友人乙○
    ○位於高雄市前鎮區○○○路311 號之住處，甲○○隨即撥
    打電話給洪文蒲，洪文蒲乃請乙○○代為說項，乙○○則於
    電話中邀約甲○○至其住處談判，復請其甫至高雄之友人陳
    宗佳及洪文蒲在該處等待甲○○。甲○○於98年9 月4 日凌
    晨0 時45分許，駕駛車牌號碼6E-6436 號自用小客車抵達乙
    ○○上址住處附近後，見乙○○、洪文蒲、陳宗佳在場等候
    ，甲○○竟基於傷害之犯意，持其所有之西瓜刀1 把（未扣
    案），朝乙○○頭部、左肩、左腰及左手等處揮舞連砍數刀
    ，致乙○○受有頭皮撕脫傷（現場查獲被削掉之頭皮1 塊）
    、左肩及左腹切割傷與左手第二、三、四、五指切割傷合併
    肌腱斷裂等傷害，甲○○旋即駕駛上開自用小客車逃離現場
    ，乙○○則經陳宗佳送醫急救。嗣警據報前往現場處理，並
    循線查獲上情。
二、案經乙○○訴請高雄市政府警察局前鎮分局報請臺灣高雄地
    方法院檢察署檢察官偵查後起訴。
     理  由
一、證據能力：
(一)、證人即告訴人乙○○及證人陳宗佳各於警詢之陳述，其性質
    雖屬傳聞證據，惟檢察官、被告、辯護人已於本院審理調查
    上開筆錄予以提示並告以要旨時，由檢察官、被告、辯護人
    表示意見，當事人或辯護人已知上述筆錄乃傳聞證據，而就
    此證據能力均表示無意見，即同意作為證據，且本院審酌上
    開證人警詢陳述作成時，較無人情施壓或干擾，亦無不當取
    供之情形，即就證人於警詢陳述當時之原因、過程、內容、
    功能等外在環境加以觀察，足認證人警詢陳述係出於真意之
    信用性獲得確切保障，而認為以之作為本案之證據亦屬適當
    ，依刑事訴訟法第159 條之5 第1 項規定，均得為證據。
(二)、證人即告訴人乙○○及證人吳來預各於偵查中經具結之陳述
    ，並未曾提及檢察官在偵查時有不法取供之情形，且亦無證
    據足以證明證人上開陳述有顯不可信之情況，上開證人等於
    原審復已到庭接受詰問，足可認定業已保障被告詰問權，依
    刑事訴訟法第159 條之1 第2 項規定，均得為證據。
(三)、高雄醫學大學附設中和紀念醫院關於乙○○之病歷資料，係
    屬該醫院業務上之紀錄文書，且無證據足以證明顯有不可信
    之情況，依據刑事訴訟法第159 條之4 第2 款規定，認有證
    據能力。
(四)、後述引用之其他卷附書證，而屬於書面之傳聞證據部分，因
    檢察官、被告、辯護人於本院審理調查上開書證予以提示並
    告以要旨時，由檢察官、被告、辯護人表示意見，當事人、
    辯護人已知此等書證乃傳聞證據，而就此證據能力均表示無
    意見，亦未聲明異議，即視為同意作為證據，且本院審酌該
    書證作成時之客觀情狀，並無證據證明此等書證有何遭變造
    或偽造情事，認為以之作為本件論証之證據，均與待證事實
    具有關聯性，作為本案之證據亦屬適當，依刑事訴訟法第15
    9 條之5 第1 項規定，均認得為證據。
二、上開犯罪事實，業據被告甲○○於本院坦承不諱（見本院卷
    第38-39 、55、64頁），並據證人即告訴人乙○○於警、偵
    及原審（見偵緝卷第21-22 、47頁，原審卷第50頁反面-51
    頁），及證人洪文蒲、陳宗佳於原審（見原審卷第45頁反面
    、第47頁反面）指證明確，復有高雄醫學大學附設中和紀念
    醫院98年1 月12日高醫附行字第0980000122號函暨乙○○病
    歷、現場照片及車籍查詢基本資料（見偵緝卷第29-31 頁、
    33頁，偵卷第21-22 頁，及外放病歷影本）附卷可稽，是被
    告上開自白經核與事實相符，被告傷害犯行足可堪認定。
三、核被告甲○○所為上情，係犯刑法第277 條第1 項之傷害罪
    。公訴意旨雖以被告係基於使人受重傷之意思，並著手於重
    傷害犯行之實行而不遂，而起訴被告涉犯刑法第278 條第3
    項、第1 項之使人受重傷未遂罪嫌。然：
(一)、按使人受重傷未遂與普通傷害之區別，應以加害時有無致人
    重傷之故意為斷。至於被害人受傷之部位以及加害人所用之
    兇器，有時雖可藉為認定有無重傷故意之心證，究不能據為
    絕對之標準（最高法院55年台上字第1703號判例意旨參照）
    ，因此，欲判斷行為人主觀之犯意究係重傷害或傷害，應就
    外在之客觀事證，舉凡犯罪動機、衝突起因、行兇具體過程
    、受傷部位、傷勢程度、行為人與被害人之關係等等，加以
    綜合研判。
(二)、本案發生之緣起，係被告甲○○見洪文蒲前往吳來預家，遂
    心生不滿而與洪文蒲發生口角並毆打洪文蒲，洪文蒲即逃離
    吳來預住處，並搭乘計程車至告訴人乙○○住處，被告與乙
    ○○聯絡並至其住處談判，抵達時僅乙○○出面與其對峙，
    被告即持刀砍傷乙○○，因此被告與乙○○實無深仇大恨，
    主要係對洪文蒲有所不滿，此由證人乙○○證述：「當時他
    （被告）要砍的人不是我，是洪文蒲；他（被告）當時就是
    拿刀跟我對峙，他還有喊叫洪文蒲不要跑」等語（見原審卷
    第50頁反面、53頁反面），及證人陳宗佳於警詢所述：「甲
    ○○下車後手持西瓜刀欲砍洪文蒲，洪文蒲即跑離現場，乙
    ○○衝上前欲搶走西瓜刀，不慎被甲○○砍傷」等情（見偵
    卷第26頁），亦據其於原審證實在卷（見原審卷第49頁反面
    ）等情自明。
(三)、被告甲○○所持雖為西瓜刀，並朝告訴人乙○○頭部、左肩
    、左腰及左手等連砍數刀，惟就傷勢程度而言，乙○○頭部
    係受有頭皮撕脫傷，左肩及左腹部分則係切割傷，左手第二
    、三、四、五指部分係切割傷合併肌腱斷裂，且於97年9 月
    4 日即進行手術並入院治療，再於97年9 月10日接受頭皮清
    修補術，於97年9 月15日出院，其後於97年9 月19日及23日
    進行兩次門診追蹤，最後一次回診（即97年9 月23日）視察
    時，已達初期癒合的狀態尚屬良好，左手第二指傷口良好，
    第三、四、五指傷口，有些許結痂，此有高雄醫學大學附設
    中和紀念醫院98年1 月12日高醫附行字第0980000122號函可
    參，又經本院向上開醫院函查結果，告訴人自97年9 月23日
    門診後，迄今未再回診，無法清楚評估其手部功能恢復程度
    ，亦有上開醫院99年11月1 日高醫附行字第0990004416號函
    可佐（見本院卷第51頁），復參以告訴人於本院所陳：「左
    手原來受傷的四根手指在天氣變天的時候會整個痙攣彎曲，
    要靠其他的手指扳直。食指部分可以伸直，中指第一、二節
    彎曲，無法伸直，無名指無法彎曲，小指第一、二節無法伸
    直。因為我是右手寫字，不影響寫字功能，喝水拿茶杯可以
    拿塑膠杯，但無法拿馬克杯，吃飯拿小的飯碗可以，重的東
    西無法提，…，97年9 月23日高醫門診以後就沒有去看，也
    沒有去其他地方復健」（見本院卷第41頁）等情，尚難逕認
    告訴人所受之傷構成「毀敗或嚴重減損一肢以上之機能」或
    「其他於身體或健康，有重大不治或難治之傷害」之情形。
(四)、綜以本案之行為動機、衝突原因、告訴人乙○○傷勢輕重程
    度、案發過程等情，足徵被告甲○○上開持刀砍傷告訴人所
    為，應係基於普通傷害之犯意為之，公訴人起訴所認被告係
    基於重傷害之犯意，自乏其他積極證據足憑，實難遽認被告
    於行為時即有重傷害之犯意存在。檢察官認被告所為係犯刑
    法第278 條第3 項、第1 項之重傷未遂罪，尚有未洽，惟其
    起訴犯罪事實之基本社會事實同一，自應得變更起訴法條予
    以審理。
四、原審據以論處被告甲○○罪刑，固非無見；惟查：
(一)、原判決事實欄雖認「被告於案發當晚前在吳來預住處，見洪
    文蒲來找吳來預，被告遂從所拿之袋子內取出西瓜刀1 把」
    等情，然被告否認有此部分事實，又證人吳來預於偵查、原
    審均僅具結證述被告曾打洪文蒲1 拳（見偵緝卷第57頁，原
    審卷第39頁反面）等語，並未證實被告有何上述「取出西瓜
    刀1 把」之舉，自難僅以證人洪文蒲之片面陳述遽而認定，
    則原判決關於此部分之事實認定，尚有未合。
(二)、原判決事實欄既已認定被告係持西瓜刀1 把砍傷告訴人乙○
    ○，然未於事實欄敘明此供犯罪所用之西瓜刀1 把，是否為
    被告所有之物，亦未於理由欄敘明有無併予宣告沒收之必要
    ，亦有未洽。
五、原審公訴人上訴意旨所認被告甲○○應犯重傷害罪或重傷未
    遂罪部分，並無理由（如上所述），另上訴指摘原判決漏未
    認定上開西瓜刀究屬何人所有部分，則有理由；而原判決亦
    有上述可議，自應由本院將原判決撤銷改判。審酌被告僅因
    一時氣憤、心生不滿，即持刀砍傷告訴人，且告訴人所受傷
    勢非輕，被告之犯罪手段、情節危害社會安全甚鉅，被告係
    國中畢業之智識程度（見警卷第1 頁），被告犯後雖於本院
    審理中，與告訴人達成附帶民事和解（參本院99年度附民字
    第104 號和解筆錄），但尚未實際給付賠償金額等一切情狀
    ，量處如主文所示之刑。至於本件用以傷害告訴人所用之西
    瓜刀1 把，雖屬被告所有（已據被告於本院供承在卷，見本
    院卷第39頁），但因未扣案，且非屬違禁物，為免日後執行
    困難，本院認尚無併予宣告沒收之必要，附此敘明。
據上論結，應依刑事訴訟法第369 條第1 項前段、第364 條、第
299 條第1 項前段、第300 條，刑法第277 條第1 項，刑法施行
法第1 條之1 ，判決如主文。
本案經檢察官孫小玲到庭執行職務。
中    華    民    國    99    年    11    月    16    日
                  刑事第三庭    審判長法  官  莊崑山
                                      法  官  唐照明
                                      法  官  張意聰
以上正本證明與原本無異。
本判決被告不得上訴。
檢察官如不服本判決應於收受本判決後10日內向本院提出上訴書
狀，其未敘述上訴理由者，並得於提起上訴後10日內向本院補提
理由書狀（均須按他造當事人之人數附繕本）「切勿逕送上級法
院」。
中    華    民    國    99    年    11    月    16    日
                                      書記官  陳金卿
附錄本判決論罪科刑法條：
刑法第277 條第1 項
傷害人之身體或健康者，處3 年以下有期徒刑、拘役或1 千元以
下罰金。

司法院資訊處製作；財團法人民間司法改革基金會備份。
